臺灣高雄地方法院民事裁定　　　　　　　　　　　　九十三年度聲字第二０二三號
　　聲　請　人　乙○○
　　相　對　人　甲○○
右當事人間聲請返還擔保物事件，本院裁定如下：
    主      文
聲請駁回。
    理      由
一、本件聲請意旨略以：聲請人與相對人間因給付票款事件，聲請人前遵本院民國九
    十二年度裁全字第五八四六號民事裁定，為擔保假扣押，曾提供新台幣（下同）
    五萬六千元為擔保物（以本院九十二年度存字第三○○六號提存事件提存在案）
    ，並經本院以九十二年度執全字第二七七一號執行假扣押在案。嗣聲請人於九十
    三年三月五日，以存證信函催告受擔保利益人即相對人於二十日內行使權利，該
    存證信函於九十三年三月六日送達相對人，因招領逾期退回。聲請人嗣於九十三
    年十二月九日聲請撤銷假扣押執行，然相對人迄今均未行使權利，爰聲請發還擔
    保物等語。
二、按訴訟終結後，供擔保人證明已定二十日以上之期間，催告受擔保利益人行使權
    利而不行使者，法院應依供擔保人之聲請，以裁定命返還其提存物。又因假扣押
    所供之擔保，亦準用之，民事訴訟法第一百零六條、第一百零四條第一項第三款
    分別定有明文。而所謂「訴訟終結」係指本案之訴訟已經確定或和解等情形（最
    高法院八十七年度台抗字第四五四號裁定意旨參照）。再因假扣押所供之擔保，
    係為擔保受擔保利益人因不當假扣押所受損害而設。倘執行法院已依聲請或依職
    權實施假扣押之執行者，則在執行法院撤銷其執行程序前，受擔保利益人所受損
    害仍可能繼續發生，損害額既未確定，自無強令其行使權利之理。故在假扣押所
    供之擔保，供擔保人依民事訴訟法第一百零六條準用同法第一百零四條第一項第
    三款規定，聲請以裁定命返還其擔保金者，必待假扣押之執行程序已撤銷（如債
    權人收受假扣押裁定未逾三十日者，應一併聲請撤銷該裁定），始得謂與民事訴
    訟法第一百零四條第一項第三款所定之「訴訟終結」相當（最高法院八十五年度
    台抗字第六四五號、八十六年度台抗字第五三號、八十七年度台抗字第二三四號
    裁定意旨參照）。
三、經查，聲請人主張其依本院九十二年度裁全字第五八四六號民事裁定，提供擔保
    對相對人所有之財產為假扣押，已撤回假扣押強制執行，前並以存證信函催告受
    擔保利益人即相對人於二十日內行使權利，該存證信函已於九十三年三月六日送
    達相對人，因招領逾期退回等情，業據其提出
    回執各一件為證，堪予採信。惟按所謂「訴訟終結後」，就假扣押程序而言，須
    聲請人撤回假扣押之執行程序後，受擔保利益人可能繼續發生之損害方能停止。
    次查，聲請人於向本院聲請假扣押強制執行後，直至九十三年十二月九日始具狀
    撤回該假扣押執行程序乙節，亦據本院依職權調閱假扣押卷宗查明屬實。揆諸上
    揭說明，聲請人於九十三年三月間以存證信函催告相對人行使權利時，因本件假
    扣押執行程序尚未撤回，相對人之損害可能繼續發生，本件顯未達於訴訟終結之
    程度，聲請人亦未取得定期催告之權利，是聲請人於九十三年三月間催告相對人
    於文到二十日內行使權利，其催告並不合法。再者，本院民事執行處於九十二年
    十二月三十一日將假扣押裁定及聲請狀寄往相對人高雄市○○區○○里○○街四
    十號地址（同前開存證信函寄送之地址），因相對人遷移而於九十三年一月五日
    退回，有送達公文封附於假扣押執行卷可參。相對人既於九十三年一月初已遷移
    不明，則前開存證信函於同年三月初送達同址時，相對人果真返回該地居住，實
    有疑義。是以聲請人前開存證信函究否生送達之效力，亦有疑問，附此敘明。從
    而，聲請人以上揭事由，聲請返還擔保物，即屬於法不合，應予駁回。
中　　　華　　　民　　　國　　九十四　　年　　　一　　　月　　　七　　　日
                                臺灣高雄地方法院民事民五庭
                                            法      官 方錦源
正本證明與原本無異。
如不服本裁定應於送達後十日內向本院提出抗告狀，並繳納裁判費新台幣一千元。
中　　　華　　　民　　　國　　九十四　　年　　　一　　　月　　　七　　　日
                                            法院書記官 邱靜銘
